【裁判字號】    95,交聲,191
【裁判日期】    951003
【裁判案由】    違反道路交通管理處罰條例聲明異議
【裁判全文】
臺灣苗栗地方法院交通事件裁定    95年度交聲字第191號
    原處分機關  交通部公路總局新竹區監理所苗栗監理站
    異  議  人
    即受處分人  宜佶企業有限公司
    代  表  人  甲○○
上列異議人即受處分人因違反道路交通管理處罰條例案件，對於
交通部公路總局新竹區監理所苗栗監理站於中華民國95年7月10
日所為竹監苗字第裁54-E00000000號之處分（原舉發機關案號：
竹縣警交字第E00000000 號）聲明異議，本院裁定如下：
    主  文
原處分撤銷。
宜佶企業有限公司不罰。
    理  由
一、按「汽車裝載貨物超過核定之總重量、總聯結車重者，處汽
    車所有人罰鍰，並記汽車違規紀錄一次，其應歸責於汽車駕
    駛人時，除依第三項處汽車駕駛人罰鍰及依第63條第1項第2
    款記點外，汽車所有人仍應記該汽車違規紀錄1 次。」「有
    前二項規定之情形者，應責令改正或當場禁止通行，並處新
    臺幣1 萬元罰鍰，超載10公噸以下者，以總超載部分，每1
    公噸加罰新臺幣1 千元；超載逾10公噸至20公噸以下者，以
    總超載部分，每1 公噸加罰新臺幣2 千元；超載逾20公噸至
    30公噸以下者，以總超載部分，每1 公噸加罰新臺幣3 千元
    ；超載逾30公噸者，以總超載部分，每1 公噸加罰新臺幣5
    千元。
    未滿1公噸以1公噸計算。」，道路交通管理處罰條例第29條
    之2第1項、第3項分別定有明文。
二、原處分意旨略以：新竹縣警察局交通隊執勤員警羅志文於民
    國95年5月26日下午1時48分，在台三線80.5公里處查獲異議
    人宜佶企業有限公司所屬司機張添明駕駛車牌號碼216-RW號
    自用大貨車，因「載運整體物（挖土機）行駛，會同司機過
    磅總重31.25 公噸、核30公噸、超載1.2 公噸」違規，遂當
    場製單舉發等語，後異議人未依期自動繳納，依照道路交通
    管理處罰條例第29條之2 第3 項、第65條第2 項，及違反道
    路交通管理事件統一裁罰基準及處理細則第43號、第44號條
    規定，罰鍰新台幣（下同）壹萬貳仟元，並記汽車違規紀錄
    一次，罰鍰已經95年7 月10日繳納完畢。
二、異議意旨略以：異議人即受處分人宜佶企業有限公司所有車
    號216-RW號自用大貨車，經司機張添明駕駛於上開時地、點
    經警取締超貸1.2公噸無誤，然依交通部路政司86年11月3日
    路台（86）監字第11093 號函示：「貨車裝載未逾核定之總
    重量之百分之十者，仍依免以處罰之原則辦理」，又依據違
    反道路交通管理事件統一裁罰基準及處理細則【民國95年6
    月30日修正】第12條規定，行為人有下列情形之一，而未嚴
    重危害交通安全、秩序或發生交通事故，且情節輕微，以不
    舉發為適當者，交通勤務警察或依法令執行交通稽查任務人
    員得對其施以勸導，免予舉發：十三、駕駛汽車裝載貨物超
    過核定之總重量或總聯結重量，未逾百分之十。故依法提出
    異議等語。
三、本件受處分人所有車號號216-RW號自用大貨車，經司機張添
    明駕駛於上開時地、點，因「載運整體物，會同司機過磅總
    重31.2公噸、核定30公噸、超載1.2 公噸」違規，經警以該
    車超載予以舉發，嗣原處分機關即以異議人違反道路交通管
    理處罰條例第29條之2 第3 項之規定，裁處罰鍰1 萬2 千元
    、並記汽車違規紀錄一次之事實，雖有新竹縣警察局竹縣警
    交字第E00000000 號舉發違反道路交通管理事件通知單影本
    一紙、交通部公路總局新竹區監理所竹監苗字第裁54-E00
    000000號違反道路交通管理事件裁決書一紙附卷可證。然查
    ，異議人雖承認上開車輛核定總重量30公噸、過磅重31.2公
    噸、超載1.2 公噸之行為，然依交通部函示過磅未逾核定總
    重百分之10免罰，今核重30公噸，超載1 點2 公噸，顯未逾
    核定總重百分之10即33公噸為真實；又依據新修正反道路交
    通管理事件統一裁罰基準及處理細則第12條第13款規定，未
    嚴重危害交通安全、秩序或發生交通事故，且情節輕微，以
    不舉發為適當。則本件異議人所屬司機所載運為挖土機，係
    屬於整體不可分割物，且為一件，亦遵循苗栗監理站核定之
    限定通行路線，且已經向苗栗監理站申請超長超寬超高超重
    物品臨時通行證，有異議人提出苗栗監理站於94年4 月7 日
    核發苗稽字第94-0237 號「超長超寬超高超重物品臨時通行
    證」「貨車裝載圖」「貨車裝載整體臨時通行證加簽表」、
    照片為憑，足以認為如果異議人載運整體物有超載之故意，
    應不會事前向苗栗監理站申請核發上開超長超寬超高超重物
    品臨時通行證，及異議人辯稱：裝載整體物以為有超重百分
    10之寬容值之可能性屬實，雖然異議人有上開法律之誤解，
    然其上開違規行為仍屬載運整體物未超過總重量百分之10無
    誤；又挖土機本就不可分割，異議人所屬車輛載運上開挖土
    機，舉發警員並未說明，上開超載超過1.2 公噸，有何嚴重
    危害交通安全、秩序或發生交通事故情事存在？因此本件應
    係單純超載整體物，屬於情節輕微，如由交通勤務警察或依
    法令執行交通稽查任務人員得對其施以勸導，已經符合立法
    之目的。從而，原處分機關依據道路交通管理處罰條例第29
    條第1 項、第3 項規定，遽予裁處異議人罰鍰新臺幣1 萬2
    千元，併記汽車違規紀錄1 次，即有未洽，本件異議為有理
    由，爰撤銷原處分，另諭知異議人不罰之裁定。
四、據上論結，應依道路交通案件處理辦法第20條前段，裁定如
    主文。
中    華    民    國    95    年    10    月    3     日
                    交通法庭    法  官  張珈禎
以上正本證明與原本無異。
如不服本裁定應於送達後5日內向本院提出抗告狀。
                                書記官  黃雅琦
中    華    民    國    95    年    10    月    3     日


司法院資訊處製作；財團法人民間司法改革基金會備份。
